【裁判字號】    94,訴,222
【裁判日期】    950426
【裁判案由】    恐嚇等
【裁判全文】
臺灣苗栗地方法院刑事判決               94年度訴字第222號
公  訴  人  臺灣苗栗地方法院檢察署檢察官
被      告  庚○○
上列被告因恐嚇等案件，經檢察官提起公訴（92年度偵字第4633
號、94年度偵字第547號），本院判決如下：
    主  文
庚○○共同意圖為自己不法之所有，以恐嚇使人將本人之物交付
，處有期徒刑貳年陸月。
    事  實
一、庚○○與己○○有借款往來，庚○○前持己○○因借款之故
    而交付之支票向己○○表示，己○○有新臺幣（下同）250
    萬元之票面金額債款尚未返還，要求己○○即時給付該筆25
    0萬元之債款。惟己○○認其業已償還大部分所借款項，實
    係庚○○拒不返還該等供作債權擔保而交付之支票，僅積欠
    庚○○70餘萬元，債務並非高達250 萬元數額之譜而拒絕還
    款。詎庚○○為圖催討己○○之上開款項，竟基於恐嚇之概
    括犯意，先夥同亦有恐嚇犯意聯絡之綽號「阿六」、「阿忠
    」及另3 名真實姓名年籍不詳之成年男子，於民國90年10月
    間某日，在己○○所經營位於苗栗縣卓蘭鎮之通訊器材行內
    ，或在電話通話中，由「阿六」等人向己○○恐嚇稱：「如
    果不還錢就要砸店，你以後不用在卓蘭鎮生活，且要對你的
    家人不利」、「若不還錢要將你斷手斷腳」、「若不還出錢
    來就自行準備棺材」等語，使己○○因而心生畏懼，遂答應
    庚○○之要求，相互約定己○○應給付150 萬元予庚○○，
    庚○○則必須將所持有票據返還予己○○。迄於91年4 月10
    日，己○○先行將現金15萬元及發票人詹明松、票面金額15
    萬元之支票1 紙交付予庚○○，並自同年5 月起、迄同年12
    月止，每月償還本金及利息10萬元，共計已償還110 餘萬元
    。斯時，己○○除陷於無力償還之窘境外，又因庚○○一再
    托言，拒絕將持有支票歸還己○○，己○○始即拒不繼續支
    付所約定應償還之款項。惟庚○○猶不罷手，即以討到款項
    之4 成即40萬元為代價，再委託與其具有恐嚇共同犯意聯絡
    ，從事討債業務之辛○○、乙○○（業已審結），協助催討
    前述債務。而由辛○○、乙○○2 人，聯袂於92年5 月26日
    下午2 時許，前往上述通訊器材行，並向己○○恫嚇稱：「
    倘若再不還錢，就要你好看」等語，致黃兆營心生畏懼。己○○因恐發生事端，於數日後，乃央求辛○○、乙○○，前
    往苗栗縣警察局大湖分局卓蘭分駐所商談如何解決該等債務
    。嗣於前述該分駐所內，庚○○、辛○○及乙○○恐為警當
    場逮捕，始就此罷手。
二、庚○○曾於88年間貸款15萬元予徐海浪，徐海浪並簽發票面
    金額為15萬元之支票作為債權之擔保。後因徐海浪發生車禍
    致腦部受傷無法工作，而無力清償。庚○○明知徐海浪之母
    親徐管滿妹並未積欠其前述債務，乃與另1名真實姓名年籍
    不詳之成年男子，共同基於意圖為自己不法所有之犯意聯絡
    ，於91年間某日傍晚，持前該徐海浪所開具之票據，相偕前
    往徐海浪位在苗栗縣卓蘭鎮內灣里6 鄰內灣45之1 號住處，
    要求徐管滿妹解決其與徐海浪間之債務，並要求徐管滿妹代
    為償還徐海浪所積欠款項。但庚○○2 人，除將所需償還數
    額要脅提高至25萬元外，並在該處屋內大聲叫囂，庚○○復
    以腳踹開徐管滿妹面前矮桌，而該矮桌則碰撞到徐管滿妹之
    身體（未成傷），並走至該處2 樓之樓梯口大聲稱：「徐海
    浪給我下來」等語。嗣徐海浪下樓後，該名不詳姓名年籍之
    成年男子，對徐海浪稱：「你如果不還庚○○錢，庚○○就
    沒有錢還我」等語，並往該處門口走，且出言恐嚇稱：「徐
    海浪你給我出來」、「如不還錢的話，就砰‧‧‧砰給你死
    」等語，致徐管滿妹、徐海浪心生畏懼，而生危害於徐管滿
    妹、徐海浪生命、身體之安全。迄於2 、3 日之後，徐管滿
    妹因恐渠及家人遭受不測，遂央請徐管滿妹之弟弟管練魁出
    面幫忙協調，協商過程之間，庚○○竟藉機再要求提高應償
    還之款項為30萬元，幾經雙方周旋討價還價後，終約定以25
    萬元解決，嗣徐管滿妹乃因內心之恐懼，於不得已之下，乃
    於91年9 月30日，透過徐海浪於苗栗縣卓蘭鎮農會所設立之
    帳號00000000000000號帳戶，以轉帳方式，將25萬元匯款予
    庚○○，庚○○始將上揭支票交還給徐管滿妹。
三、庚○○基於重利之犯意，於88年1 月14日，乘戊○○（原名
    郭萬盛）迫切需用現款之際，貸與戊○○50萬元，約定利息
    為每月5 分利（週年利率為百分之60），並預扣利息2 萬5
    千元後，實際交予47萬5 千元借款予戊○○。庚○○即自88
    年2 月起，至89年5 月17日止，收受戊○○所匯之225000元
    利息，加上被害人戊○○借款之初，庚○○所預扣之利息25
    000 元，取得顯與原本不相當，總計250000元之重利。後因
    戊○○認為業已清償上述借款，前往大陸地區工作，未繼續
    給付上述借款之本金、利息。惟庚○○認為戊○○尚積欠其
    20餘萬元，乃繼續催討20餘萬元，然皆無法會晤戊○○。嗣
    於92年1 月4 日晚上8 時10分許，庚○○見戊○○在其叔叔
    郭瑜霖位於苗栗縣卓蘭鎮內灣里7 鄰50之2 號住處，協助處
    理渠祖母之喪葬事宜，並獨自走至上址住處旁之空地，認為
    機不可失，竟承前恐嚇之犯意，並與2 名真實姓名年籍不詳
    成年男子，共同基於恐嚇、傷害及妨害自由之犯意聯絡，先
    由庚○○向戊○○催討債務，並要求戊○○坐上其所駕駛之
    不詳車號的吉普車，但戊○○不願上車且表示在該處談即可
    。而庚○○隨即與該2 名男子強推戊○○上車，並由庚○○
    自其所駕駛之不詳車號吉普車內，取出木質球棒1 支毆打戊○○，致戊○○受有右頭顱部3x4 公分青腫傷、左頭顱部2x
    3 公分上唇部紅腫合併內側挫傷出血、左手關節處3x4 公分
    、左下臂2x3 公分青腫傷血腫、左膝蓋部2 處2x3 公分挫傷
    、左臀部3 處3x5 、3x7 、3x7 公分皮下瘀血腫脹等傷害；
    再與該2 名男子共同將戊○○強押進入該吉普車後座後，其
    中1 名男子隨即騎乘不詳車號機車離去，庚○○乃向戊○○
    恐嚇稱：「錢我不要了，要將你抓去淹水」等語，以加害身
    體、生命之言語，恐嚇戊○○，並要求償還所積欠之債款，
    使戊○○心生畏懼；待車行約10餘分鐘後，庚○○等2 人將
    戊○○載往苗栗縣卓蘭鎮上新里之「鉅輝砂石場」附近，而
    以此非法之方法，剝奪戊○○的行動自由達20分鐘之久。嗣
    抵達該處下車後，戊○○利用庚○○等人不注意之際，隨即
    躲藏進入路旁草叢中，先趁機逃離至位於附近之「耀泰砂石
    場」，向砂石場內之黃進福借用電話，於同日晚上8 時30分
    許，聯絡其父親丁○○前往救助。再於同日晚上9 時40分許
    ，向附近住戶之居民羅榮慶借用其所使用之（04）00000000
    號電話聯絡丁○○，迨丁○○趕赴該處，並即搭載戊○○返
    家就醫，途中適遇有接獲報警亦趕往該處處理之員警魏文賢
    、邱太寬，始平安獲救。
四、庚○○因戊○○向其提出告訴，心生不滿，竟與1 名真實姓
    名年籍不詳之成年男子，另共同萌生毀損之犯意聯絡，於92
    年1月5日下午3 時30分許，與該名男子前往丁○○位於苗栗
    縣卓蘭鎮內灣里5 鄰內灣35號之住處，意欲再度找戊○○催
    討所前述債務，然因未遇戊○○，庚○○即與該名男子破壞
    屋內廚房大門，並砸毀電子鍋、熱水器等家具，致令不堪使
    用，足以生損害於丁○○。
五、案經戊○○、丁○○訴由臺灣苗栗地方法院檢察署檢察官指
    揮法務部調查局苗栗縣調查站、苗栗縣警察局大湖分局查證
    後自動檢舉，及由苗栗縣警察局大湖分局報告臺灣苗栗地方
    法院檢察署檢察官偵查後起訴。
    理  由
一、本件被告庚○○否認有何犯行，辯稱：(一)「從一開始到現在
    ，我是委託辛○○、乙○○去幫我收錢，我確實有支付命令
    及支票，己○○確實有欠我錢，我委託他們去處理債務問題
    ，他們沒有拿到錢，哪來恐嚇。」、(二)「我有向徐海浪要債
    ，借錢本來就要算利息，我也沒有恐嚇他。徐管滿妹是被害
    人母親，是徐海浪跟我借錢時，他叫我不要跟他母親及家人
    講，但事後我需要錢，我有取得徐海浪農會甲存之支票，但
    沒有恐嚇徐管滿妹。實際上我跟他拿20萬，其中15萬元是借
    款，5 萬元是這4 年來的利息。我有與徐海浪成立和解。」
    、(三)「我和戊○○原本私交很好，他之前跟我借50萬，清償
    30 萬 元，但剩餘20萬元未清償，他總共欠我50萬元。案發
    地點是在卓蘭的興南街，為何會跑到耀泰砂石廠？當天戊○○跑去羅榮慶的那邊時，到底是從砂石場那邊過來的，還是
    從哪邊過來的，因為興南街過來的地點到砂石場那邊的地點
    ，都有路。那天他家喪事，有很多人，並沒有人看到我有打
    戊○○，且我的車子有停在郭瑜霖的家門口，我的車子那麼
    大，為什麼沒有人看見他上我的車。我是有職業的人，我不
    可能以放錢為業，朋友來借錢，我也是向別人借錢來借給他
    們，戊○○借了錢跑去大陸，他回來以後，我向他要錢，這
    是天經地義的，結果變成恐嚇，現在我也是一身債，我苦幹
    實幹，就是為了還錢，我為了討這些錢發生這些問題，我覺
    得很冤枉。」、(四)「丁○○說毀損的部分，那天中午我被甲○○、丙○○請客，我並沒有去毀損。」等語。
二、惟查：
  (一)被告庚○○對被害人己○○恐嚇部分：
    1.證人即受保護證人A1於檢察官訊問時具結後證稱：「（問
      ：據你所知己○○為何會欠庚○○的錢？）據我所知，黃
     （即指己○○）從88或89年間，向詹（即指庚○○）調現
      週轉，黃有陸陸續續還錢，但還錢後，詹拒絕將黃的支票
      返還。」、「（問：後來黃與詹如何確定債務金額？）90
      年間，詹叫兄弟到黃的店裡，把黃帶到詹的家裡，詹就把
      所有支票自行計算，未經黃認可，就說欠他250 萬元，後
      來雙方協商，以150 萬元處理。在那種場合，黃雖沒欠他
      那麼多錢，但心理害怕，只好任他們決定，‧‧。」、「
      （問：後來黃如何還款？）黃先還15萬元現金，15萬元的
      支票，剩下120 萬元，每月分10萬攤還。」、「（問：黃
      如何把錢還詹？）己○○第1 張15萬元支票，據我所知，
      是他姨丈開的，‧‧。」‧‧「（問：詹如何向黃要錢？
      ）詹沒出面，都是他教唆的臺中兄弟『阿六』、『阿忠』
      等出面，黃陸續已還了110 萬元，尚欠40萬元。」、「（
      問：調查站筆錄有無指認『阿六』、『阿忠』？）據我所
      知是有，如同我在調查站中所述。」、「（問：提示警訊
      及調查站筆錄，是否均實在？）實在。」等語（以上參92
      年度他字第173 號卷第255 至256 頁）。茲將證人A1於接
      受警員、調查員詢問時之證詞，分敘如下：
      (1)證人即受保護證人A1於警詢時證稱：「（問：你認識庚○○嗎？因何事情要檢舉他？）庚○○我認識，因為庚○○都叫『兄弟』暴力討債。」‧‧‧「（問：他是如
        何暴力討債？）因為卓蘭鎮民己○○在89年至91年間，
        與庚○○有金錢往來，金錢往來都是庚○○與己○○之
        間相互的借貸情形，如果庚○○向己○○借錢，庚○○
        還錢時，己○○都會將庚○○開給他的支票還給他，但
        是己○○跟庚○○以支票借錢時，當己○○將錢還給庚○○時，庚○○即藉故推拖，拒絕將支票還給己○○，
        所以庚○○以己○○累計欠其支票面額250 萬元為藉口
        ，在90年10月間叫臺中的『兄弟』到己○○位於卓蘭鎮
        的通信器材店裡討債，但是實際上己○○只有欠庚○○
        不到70萬元的債務，據己○○跟『兄弟』表示沒錢，但
        是『兄弟』卻很兇狠的撂下狠話恐嚇說：『如果不還錢
        就砸店，叫己○○以後不用在卓蘭生活，還威脅要對己○○的家人不利』，經己○○苦苦哀求，雙方討價還價
        後，對方答應以150 萬元和解，‧‧‧」等語（以上參
        92年度他字第173 號卷第208 至209 頁）。
      (2)證人即受保護證人A1於警詢時證稱：‧‧‧「（問：於
        何時在何處交款給庚○○或何人收取？是一次給付？或
        是分次給付？收款情形為何？）是於91年4 月10日，己○○先到庚○○的家裡交15萬元現金，還有1 張15萬元
        的支票，交給庚○○本人收執。債款扣除拿給庚○○的
        30萬元，其餘每月再分期攤還10萬元，共12期，共計要
        還150 萬元。但是己○○於同年5 月份開始每月交付10
        萬元給庚○○叫去的『兄弟』收執，一直付到同年12月
        的時候，因為己○○給庚○○的支票，詹某才還給了己○○2 張票額共50萬元的支票而已，其餘的應退還支票
        面額要有60萬才對，可是詹某都藉故推託不還，所以己○○就不再每月給10萬交予庚○○了，最後1 次給庚○○叫來的『兄弟』，收走10萬元是在91年的12月份。」
        、「（問：你是否知道己○○交給庚○○的那15萬元支
        票，是如何取得，發票人為何人？發票銀行為何？到期
        兌現日？）據瞭解己○○是透過他姊姊向他姨丈詹明松
        借的，發票銀行是卓蘭鎮農會，發票人詹明松，到期兌
        現日是91年5 月份，帳號不清楚了。」等語（以上參同
        他卷第106 至107 頁）。
      (3)證人即受保護證人A1於接受調查員詢問時證稱：「（問
        ：據調查庚○○曾教唆臺中地區1名綽號『阿來』（台
        語）之男子向被害人暴力討債，詳細情形你是否知悉？
        ）‧‧庚○○大約於90年底時在向卓蘭鎮民己○○討債
        時，曾經教唆臺中地區道上兄弟一名叫『阿六』（台語
        ）而非『阿來』及一名綽號『阿忠』的男子，還有其他
        3名不知姓名的男子，到己○○店挾持其到庚○○家解
        決債務問題，當時那名綽號『阿六』的男子恐嚇己○○
        表示，若不還錢將讓他斷手斷腳，己○○因心生畏懼，
        而後來與庚○○達成先還15萬元現金及15萬元支票共30
        萬頭款，剩下120 萬債務則以每月10萬元分期攤還‧‧
        ‧後來『阿六』的男子每月10日都會打電話去要債，並
        表示若不還出錢來就自行準備棺材」‧‧‧「（問：除
        庚○○本人與綽號『阿六』、『阿忠』之男子外，庚○○有無教唆或率領其他不良份子向其他人暴力討債？）
        ‧‧‧在92年5 月26日間，庚○○又教唆豐原地區道上
        兄弟一名叫辛○○及一名叫乙○○的男子去己○○店裡
        推討另1 筆40萬元債務，並恐嚇表示，他們是來替庚○○處理債務，若再不還錢要給己○○好看，但己○○認
        為該40萬元並不存在而拒絕償還，己○○在不堪其擾下
        而求助卓蘭分駐所員警要求警方解決，‧‧‧，當時警
        方介入協助解決時，他們有留下真實姓名及身分證字號
        ‧‧‧」、「（問：提示卓蘭分駐所提供當時辛○○及
        乙○○協調時所留下之2 人基本資料，該字條上所記載
        辛○○及乙○○之姓名及身分證字號，是否即是辛○○
        及乙○○兩人所親筆書寫留下？）當時我在分駐所趨前
        察看時剛好看到那2 名男子在1 張紙條上書寫辛○○及
        乙○○之姓名及身分證字號。」等語（以上參同他卷第
        124 至127 頁）。
      (4)證人即受保護證人A1於警詢時證稱：「（問：當初己○○與庚○○金錢往來時，雙方借貸詳細款項如何？）‧
        ‧‧，但己○○當初是有向庚○○借了80萬元，都有開
        支票給庚○○，但當己○○還錢的時候，有的是交給庚○○部分現金，有的則因支票過期，又重新開過支票給
        庚○○，又庚○○在己○○還錢卻不還給己○○支票，
        就這樣一來一往，搞的雙方都扯不清，後來庚○○以己○○所開給他的支票累計面額250萬元為由，叫『兄弟
        』向己○○討債要250 萬元，‧‧，未料庚○○仍不罷
        手，之後又叫了『兄弟』拿著法院要己○○支付100 萬
        的命令，向己○○討剩餘的40萬元‧‧」、「（問：為
        何支付命令是100 萬元？）我想是庚○○用累積己○○
        的支票向法院申請而來。」等語（參92年度偵字第4633
        號卷第79至80頁）。
      (5)是由受保護證人A1之上述證詞，可知渠係證稱被告庚○○與己○○有借款往來，己○○曾向被告庚○○借款，
        有償還部分現金，然部分則因支票過期，己○○又重新
        開立支票交付被告庚○○，但被告庚○○並未將應返還
        己○○之支票，返還己○○。嗣被告庚○○持先前己○○所交付之支票，向己○○表示有250 萬元之票面金額
        債款尚未返還。惟己○○認渠業已償還大部分所借款項
        ，僅積欠被告庚○○70餘萬元，係因被告庚○○未將應
        交還之支票返還，而拒絕還款。但被告庚○○即夥同「
        阿六」、「阿忠」及另3 名真實姓名年籍不詳之成年男
        子，於90年10月間某日，在己○○所經營位於苗栗縣卓
        蘭鎮之通訊器材行內，或在電話通話中，由「阿六」等
        人向己○○恐嚇稱：「如果不還錢就要砸店，你以後不
        用在卓蘭鎮生活，且要對你的家人不利」、「若不還錢
        要將你斷手斷腳」、「若不還出錢來就自行準備棺材」
        等語，使己○○因而心生畏懼，乃與被告庚○○相互約
        定，給付150 萬元予被告庚○○，被告庚○○則必須將
        所持有票據返還予己○○。迄於91年4 月10日，己○○
        先行將現金15萬元及發票人詹明松、票面金額15萬元之
        支票1 紙交付予被告庚○○，並自同年5 月起、迄同年
        12月止，每月償還本金及利息10萬元，共計已償還110
        餘萬元。但因庚○○一再拒絕將持有支票歸還己○○，
        己○○即拒不繼續支付所約定應償還之款項。而被告庚○○旋即委託從事討債業務之共同被告辛○○、乙○○
        ，協助催討前述債務。而由辛○○、乙○○2 人，聯袂
        於92年5 月26日，前往上述通訊器材行，並向己○○恫
        嚇稱：「倘若再不還錢，就要你好看」等語，致黃兆營
        心生畏懼，請求辛○○、乙○○，前往苗栗縣察局大湖
        分局卓蘭分駐所商談如何解決該等債務，並由辛○○及
        乙○○2 人簽下自己之姓名資料後，方離開該分駐所等
        情。
    2.證人即共同被告辛○○於本院審理時具結後證稱：‧‧‧
      「（檢察官問：案發時92年5 月間從事何職業？）在當舖
      上班，跟人討債。」、「（檢察官問：乙○○是否與你一
      起上班？）是。」、「（檢察官問：有無人委託你向己○○討債？）有。是庚○○。」、「（檢察官問：庚○○如
      何告訴你？）他當初說這個人有欠他錢，且有法院支付命
      令，後來我找己○○講時，他說沒有欠這麼多錢，‧‧。
      」、「（檢察官問：庚○○說己○○欠他多少錢？）他說
      100 多萬，但是正確的數目不知道，後來到卓蘭分駐所協
      調。」、「（檢察官問：庚○○有無說給你們多少報酬？
      ）他說4 成。）」、「（檢察官問：4 成是100 的4 成還
      是實際收到的4 成？）實際收到的4 成。」、「（檢察官
      問：92年5 月26日你有無與乙○○一起到己○○的通訊器
      材行？）有。」、「（檢察官問：幾點去的？）約下午2
      點多。」、「（檢察官問：有誰一起？）我與乙○○。」
      、「（檢察官問：庚○○有無一起去？）無。」、「（檢
      察官問：庚○○是否載你們兩位到己○○的通訊器材行？
      ）沒有，他說在什麼地方。」、‧‧‧、「（檢察官問：
      當天你與乙○○有無恐嚇己○○若是不還錢的話要他好看
      ？）我沒有說這句話，我說錢要如何處理，他說沒有欠這
      麼多錢。」、‧‧‧、「（檢察官問：為何己○○說你們
      恐嚇他這句話？）我沒有恐嚇他，我只是說欠人錢就是要
      還錢，他說我沒有欠他那麼多錢，我說你要說出到底欠多
      少錢。」、「（檢察官問：你究竟有無恐嚇己○○？）我
      承認有說剛才那句話。」、「（檢察官問：你承認是否出
      於自由意識？）是。」、「（檢察官問：這句話是你或乙○○說的？）是我說的吧，‧‧‧。」、「（檢察官問：
      你當時是否口氣不是很好？）是。」、「（檢察官問：你
      們當時是否用意就是逼迫己○○還錢？）是。」、「（檢
      察官問：後來當天有無到卓蘭分駐所？）不是當天，是過
      好幾天後，大概幾天我忘了，是己○○打電話給我約的。
      」、‧‧‧、「（檢察官問：後來為何沒有繼續與己○○
      討債？）因當時在分駐所協商時沒有結果，我說別人說沒
      有欠你這麼多錢，你們講清楚，我沒有辦法逼他。」、「
      （檢察官問：你們是否知道己○○究竟欠庚○○多少錢？
      ）欠多少不知道，他說100 萬，但是己○○說沒有那麼多
      錢，‧‧‧。」、「（檢察官問：你們與己○○見面幾次
      ？）1 、2 次，通訊行1 次，分駐所1 次。」、「（受命
      法官問：你有在92年5 月26日在己○○的通訊器材行跟他
      說若是再不還錢要他好看？）是。」、「（受命法官問：
      收取收到錢的4 成是否是行規？）不是，是庚○○與我們
      協商的。」等語（以上參本院審卷第70至74頁）。
    3.證人即共同被告乙○○於本院審理時具結後證稱：「（檢
      察官問：在92年5 月26日案發期間從事何職業？）當舖。
      」、「（檢察官問：當舖是否有在幫委託人催討債務？）
      無。是朋友介紹才有，也是有，只是比較少。」、「（檢
      察官問：之前在偵訊時公司有無幫人討債，你說有？）有
      。」，‧‧‧「（檢察官問：有無人委託你跟己○○討債
      ？）有，是庚○○。」、「（檢察官問：庚○○如何跟你
      們說？）就說己○○欠他多少錢，好像是100 萬，‧‧‧
      」、「（檢察官問：庚○○說要給你們多少報酬？）46，
      我們4 成。」、，‧‧‧、「（檢察官問：你們於92年5
      月26日有無到己○○的通訊器材行？）有。」、「（檢察
      官問：你們有無向己○○恐嚇不還錢就要他好看？）當時
      有沒有我忘了，那麼久，好像有。」、「（檢察官問：是
      誰講的？是你或辛○○？）2 個都有講。」、「（檢察官
      問：當天是否有到卓蘭分駐所？）不是當天，是過幾天。
      」、，‧‧‧「（檢察官問：5 月26日當天庚○○有無一
      起去通訊器材行？）沒有。」、「（檢察官問：他有無帶
      你們去通訊器材行？）無。庚○○沒有去，他告訴我們大
      約在哪裡，我們自己找。」、「（檢察官問：庚○○為何
      找你們去？）因為是朋友介紹，有朋友認識庚○○，我們
      是這樣認識的。」、「（檢察官問：你們是否從事幫人討
      債的業務？）有。」等語（參本院審卷第76至78頁）。
    4.是由證人辛○○、乙○○之上述證詞，可知渠等於92 年5
      月間，係於當鋪工作，亦從事討債之業務，渠等經由朋友
      之介紹，認識被告庚○○。被告庚○○告知渠2 人，己○○積欠100 萬元，請求渠2 人向己○○討債，並將以討到
      款項之4 成交給渠2 人。而渠2 人於92年5 月26日下午2
      時許，經被告庚○○告知己○○所經營位於苗栗縣卓蘭鎮
      之通訊器材行的位置。渠2 人即於92年5 月26日下午2 時
      許，至上述通訊行，向己○○討債，並恐嚇稱：「倘若再
      不還錢，就要你好看」等語，以此方式逼迫己○○償還債
      務，使己○○心理產生畏怖心。於數日後，己○○與渠等
      相約於卓蘭分駐所商討債務，渠2 人見該分駐所有許多人
      在場，渠2 人乃罷手離去等情。
    5.是斟酌證人即保護證人A1及由證人即共同被告辛○○、乙○○之上述證詞，可見渠等3 人之證詞相符。再徵之被告
      庚○○於警詢及偵查時，陳稱其委請「阿六」、「阿忠」
      向被害人己○○討債，再以討回款項之4 成即40萬元代價
      ，委請被告辛○○、乙○○向被害人己○○討債等語（參
      92年度偵字第4633號卷第47至49頁、第63頁、第107 至10
      9 頁；94年度偵字第547 號卷第115 至117 頁）。復觀之
      證人即苗栗縣大湖分局卓蘭分駐所巡佐侯祥洲於偵查中結
      證略以：案發當日被告等與被害人，有至卓蘭分駐所要商
      談債務問題，被告庚○○等人比較兇，雙方並未談妥等情
      （以上參92年度偵字第4633號卷第56至58頁）。由此足徵
      ，被告庚○○於90年10月間，確有委託「阿六」、「阿忠
      」等成年男子，向己○○討債，並在己○○位於卓蘭鎮之
      通訊器材行，或於電話通話中，以上述「如果不還錢就要
      砸店，你以後不用在卓蘭鎮生活，且要對你的家人不利」
      等語，恐嚇己○○，使己○○心生畏怖，方與渠等達成給
      付150 萬元予被告庚○○，被告庚○○承諾返還支票之協
      議。己○○並於91年4 月10日，先行將現金15萬元及前述
      15萬元之支票1 紙交付予庚○○，並自同年5 月起、迄同
      年12月止，每月償還本金及利息10萬等協議。嗣己○○因
      上述緣故，不再繼續依約還款，被告庚○○乃透過朋友之
      介紹，委託證人即共同被告辛○○、乙○○2 人，向己○○催討100 萬元之債務。並以收取到款項之4 成即40萬元
      ，作為討債之代價。而證人即共同被告辛○○、乙○○，
      即於92年5 月26日下午2 時許，至己○○位於卓蘭鎮之通
      訊器材行，向己○○恐嚇。己○○因而心生畏懼，與證人
      辛○○、乙○○等人，相約於卓蘭分駐所商談債務，被告
      庚○○等人態度較兇，但未談妥等事實。
    6.雖被告庚○○否認有恐嚇己○○之情事，並以上述情詞置
      辯。但被告庚○○及被害人己○○，就積欠被告庚○○之
      數額，即有250 萬元與70萬元的認知上之差距，就被害人
      己○○之觀點，渠絕不願意給付250 萬元，倘若不是「阿
      六」、「阿忠」等人，以上述言詞恐嚇，使被害人己○○
      心生恐懼，渠必不願意給付150 萬元予被告庚○○。而被
      告庚○○因先前向己○○索討250 萬元未果，心生不滿，
      且亟欲向己○○討回債務，乃委託討債業者「阿六」、「
      阿忠」等人，以恐嚇之方式，向己○○討債，實在情理之
      中。再者，現今討債業者，以強暴脅迫等手段，向債務人
      暴力討債之情事，屢見不鮮。則被告庚○○委託「阿六」
      等人，向被害人己○○討債之際，對於「阿六」等人，會
      以恐嚇的手段為之，應係知之甚稔，自不能對「阿六」等
      人對被害人己○○之恐嚇行為，推為不知。再查，被害人
      己○○未依前述約定，繼續還款時，被告庚○○欲追回欠
      款，以討到款項之4 成即40萬元之代價，委託從事討債業
      務之共同被告辛○○、乙○○2 人，向被害人己○○催討
      債務。則被告庚○○對於共同被告辛○○2 人，以恐嚇之
      方式，向被害人己○○催討債務乙節，衡諸常情，亦知之
      甚詳。是其上述辯解，應屬虛妄，不可採信。而證人即保
      護證人A1及由證人即共同被告辛○○、乙○○之上述證詞
      ，互核相符，並與邏輯及常情相合，堪信為真實。此外，
      復有辛○○、乙○○親書之姓名、身分證統一編號及地址
      之紙條1 份（參同上他卷第128 頁）在卷可佐，被告恐嚇
      己○○之犯行，堪以認定。
  (二)被告庚○○對被害人徐管滿妹恐嚇取財、對被害人徐海浪、
    徐管滿妹恐嚇部分：
    1.證人即受保護證人A2於檢察官訊問時結證稱：「（問：提
      示警訊筆錄，檢察官朗讀筆錄並告以筆錄要旨，是否實在
      ？）實在。當天是徐女士（即徐管滿妹）的弟弟來協調，
      徐女與詹（即庚○○）沒有任何債務關係，可是詹一直要
      找她還錢。」等語（以上參92年度他字第173 號卷第88至
      89頁）、「（問：當時何人向徐女士要錢？）庚○○，另
      外來的人有說庚○○欠他30萬元，叫徐女士趕快還錢給詹
      ，詹才有錢還給他。」、「（問：徐女士有欠詹錢？）沒
      欠他錢，從來沒向他借過錢。」、「（問：之前警訊中供
      述，是誰用腳踹徐女士所坐椅子？）是詹，意思要徐女士
      還錢。」‧‧‧「（問：他們有無說，不還錢的話，會怎
      樣否？）不還錢的話，每天錢都要增加，並且不還錢就要
      『砰』『砰』給你死。」、「（問：後來錢是何人出的？
      ）實際上是徐女士拜託她親戚湊的。」、「（問：提示往
      來明細91.9.30 轉帳25萬元，你說的是否這1 筆？）是。
      」、「（問：徐女士弟弟姓名？）管練魁。」、「（問：
      當時徐女士是否心甘情願給他25萬？）避免麻煩只好給他
      25萬元，不是心甘情願的。」等語（以上參92年度他字第
      173 號卷第254 至255 頁）。
    2.證人即受保護證人A2於警詢時證稱：‧‧‧「（問：你認
      識庚○○嗎？）我認識他，他是卓蘭鎮內灣里人。」、「
      （問：庚○○如何對徐管滿妹有何暴力討債行為？）因為
      徐管滿妹兒子在3 年前有向庚○○借了1 筆新臺幣15萬元
      ，之後徐管滿妹的兒子騎機車跌倒腦部受傷身體狀況不好
      ，已經無力還庚○○錢，就在91年下半年的某日傍晚的時
      候，庚○○到徐管滿妹的住宅還帶了一名身材壯碩的很像
      黑色會兇巴巴的人去，由庚○○先開口向徐管滿妹討債，
      先要求徐管滿妹先還25萬元，但是徐管滿妹表示沒錢，但
      是這時候庚○○就用力踹徐管滿妹所坐的椅子前的矮桌，
      意思是要用此動作來恫嚇徐管滿妹還錢，有撞倒徐管滿妹
      但是沒有受傷，但是看樣子心理已經很驚恐，接著庚○○
      就到往2 樓梯口的地方，吆喝徐海浪「給我下來」，徐海
      浪下來後，那個跟庚○○一起來的男子，就對徐海浪說：
      『你如果不還庚○○錢，庚○○就沒有錢還我』，說著就
      往門口走出去，又大聲說『徐海浪你給我出來，不還錢的
      話，就砰‧‧砰給你死』，徐管滿妹立刻叫徐海浪不要出
      去，庚○○看到沒有辦法得到結果就跟他的同夥一起離開
      ，徐管滿妹嚇得趕緊把門關起來。」、「（問：事後徐管
      滿妹為何會將錢還庚○○？）庚○○到徐管滿妹家裡恐嚇
      要錢之後2 、3 天，徐管滿妹因為兒子徐海浪受到腦部傷
      害無法自己釐清身邊事務，而孫子還就讀高中，家中變成
      只有1 位病人跟祖孫共3 人生活，人單勢薄，‧‧，總是
      會擔心家裡3 人會遭到庚○○他那種人使用不法的暗招來
      對付他們祖孫3 人，所以由徐管滿妹的弟弟出面跟庚○○
      協調，庚○○就表示當時25萬不還，現在要還可以但是要
      30萬，經過徐管滿妹的弟弟周旋後，最後才以25萬元還清
      債務，庚○○才將徐海浪當初借錢開出的15萬元支票還給
      徐管滿妹。」、‧‧‧「（問：你能提供具體的參考證據
      嗎？）那張支票號碼FA0000000 號面額15萬元的支票1 張
      。」（以上參92年度他字第173 號卷第67至68頁、第194
      至197 頁）、「（問：徐管滿妹如何付款給庚○○？於何
      時？方式為何？）徐管滿妹適於91年9 月底時，用他兒子
      徐海浪戶名下的農會活期儲蓄存款存摺，以轉帳方式將新
      臺幣25萬元整給庚○○。」、「（問：金融機構名稱是何
      處？帳號為何？）是苗栗縣卓蘭鎮農會，帳號0000000000
      0000，戶名徐海浪。」、「（問：警方現提示庚○○之相
      片影本1 張，是否為你所說之庚○○本人？）是的沒有錯
      ，就是他。」等語（以上參92年度他字第173 號卷第70至
      71頁、第198 頁）。
    3.是由證人即受保護證人A2之上述證詞，可知渠係證稱被害
      人徐管滿妹、徐海浪係母子。被害人徐管滿妹未曾向被告
      庚○○借過金錢，而被害人徐海浪則於88年間，向被告庚○○借15萬元，但徐海浪因發生車禍，至腦部受傷無法工
      作。嗣於91年間某日傍晚，被告庚○○夥同1 名成年男子
      ，至被害人徐管滿妹位於卓蘭鎮之住處，要求被害人徐管
      滿妹解決徐海浪積欠被告庚○○之債務，金額為25萬元，
      但被害人徐管滿妹表示並無錢可還。而被告庚○○則以腳
      踹被害人徐管滿妹面前之矮桌，並走至通往2 樓之樓梯口
      ，大喊「徐海浪給我下來」，嗣被害人徐海浪下樓後，該
      名不詳姓名年籍之成年男子，對徐海浪稱：「你如果不還
      庚○○錢，庚○○就沒有錢還我」等語，並往該處門口走
      ，且出言恐嚇稱：「如不還錢的話，就砰‧‧‧砰給你死
      」等語，使徐管滿妹、徐海浪2 人心中害怕。於2 、3 日
      之後，被害人徐管滿妹因恐渠及家人遭受不測，乃請被害
      人徐管滿妹之弟管練魁出面幫忙協調，幾經雙方討價還價
      後，約定以25萬元解決，被害人徐管滿妹於不得已之下，
      於91年9 月30日，透過徐海浪於苗栗縣卓蘭鎮農會所設立
      之前述帳戶，以轉帳方式，將25萬元匯款予庚○○，庚○○始將上揭支票交還給徐管滿妹等情。
    4.被告庚○○於檢察官訊問時陳稱：「（問：徐海浪部分跟
      你借15萬？）是。」、「（問：後來你實際收回多少錢？
      ）20萬，徐海浪開他或他媽媽的乙種取款條，直接轉帳的
      方式支付。」、「（問：據證人A2稱當時徐他媽媽付了25
      萬給你，有何意見？）我只收到20萬元。」、「（問：提
      示徐海浪活儲交易明細表，確實是轉帳25萬元，有何意見
      ？）我要回去看看我才知道。」、「（問：當時你去向徐
      海浪要錢時候，徐是否有發生車禍，精神狀態已不正常了
      ？）他有車禍，但他是正常的。」、「（問：這筆錢是否
      他媽媽拿出來的？）我不太清楚，但我是跟他媽媽要的，
      當時徐有在場。」、「（問：當時除你之外，你有無找其
      他人一同去要錢？）絕對沒有，‧‧‧當天是徐海浪他家
      賣田有錢，我才去跟他們要這筆錢，我是一個人去，中間
      我在修理一個原住民的農用搬運車，他等不及了，就跑到
      徐家找我，那個原住民喝酒醉就講了一些欠錢要還的話。
      」、「（問：這筆債是何人出來協調的？）徐的舅舅。」
      、「（問：你有無一開始要30萬？）我忘記了，但是如果
      有是有加入利息的部分。，‧‧」、「（問：徐海浪的母
      親有欠你錢嗎？）沒有。」、‧‧等語（以上參92年度偵
      字第4633號卷第109 至110 頁）。
    5.是由被告庚○○之上述陳述，可知其自陳其曾借款15萬元
      予徐海浪，但徐管滿妹未欠其錢。其曾至徐海浪家向徐管
      滿妹要債，嗣後有收到轉帳支付前述欠款等情。復觀諸證
      人即受保護證人A2之上述證詞，參酌卷附之徐海浪於苗栗
      縣卓蘭鎮農會所設立之帳號00000000000000號帳戶之活期
      儲蓄存款存摺、交易明細表，及發票人為徐海浪、支票號
      碼為FA0000 000號、發票日為88年1 月5 日、面額為15
      萬元，付款人為卓蘭鎮農會之支票1 張（以上均為影本，
      參92年度他字第173 號卷第200 頁、202 頁）所示。可證
      被告庚○○及另一名成年男子，於91年間某日，確曾至徐
      管滿妹之上述住處，向徐管滿妹要求償還徐海浪之欠款，
      並以上述動作、言詞恐嚇徐管滿妹、徐海浪。雖徐管滿妹
      未積欠被告庚○○任何債務，但深恐渠及家人遭受不測，
      於2 、3 日後，乃央求渠弟管練魁出面與被告庚○○協商
      ，以25萬元達成協議。而徐管滿妹於不得已之下，以徐海
      浪上述帳戶，轉帳25萬元予被告庚○○等事實。雖被告庚○○辯稱僅收20萬元等語，但徐管滿妹轉帳25萬元予被告
      庚○○乙節，業據證人A2證述明確，已如前述，且有前述
      徐海浪之存摺及交易明細影本在卷可佐，可見被告庚○○
      此節辯解為虛。再查，被告庚○○雖否認與另一名成年男
      子聯袂至徐管滿妹住處恐嚇，辯稱：係一原住民於酒醉後
      之言詞等語。但查，其與另一名成年男子於上述時、地，
      對徐管滿妹、徐海浪恐嚇等情，業據證人A2證述明確，亦
      如前述。且果如被告庚○○所辯，當日係一等待其修復農
      機之原住民，至徐管滿妹住處尋找其，但該名原住民焉能
      知悉徐海浪積欠其金錢？又事不關己，該名原住民焉能要
      求徐管滿妹、徐海浪還錢？凡此均與常情不符，益見被告
      庚○○此節辯解，顯為避重就輕之詞，不可採信。本件應
      係被害人徐海浪向被告庚○○借款15萬元未還，而被告庚○○獲知徐海浪家賣田有錢之訊息（參92年度偵字第4633
      號卷第109 頁倒數第2 行），乃與前述不詳姓名之成年男
      子，至徐海浪家要債。於到場時，徐海浪在樓上並未出面
      ，被告庚○○及該名男子，即藉機向徐管滿妹以恐嚇之方
      式，強索25萬元。並將徐海浪叫至樓下時，對徐管滿妹、
      徐海浪2 人恐嚇。而徐管滿妹雖未積欠被告庚○○任何金
      錢，但為渠及家人之身家性命著想，乃請求渠弟管練魁與
      被告庚○○商議，答允給付被告庚○○25萬元。而徐管滿
      妹於不得已之下，方於上述日期，轉帳25萬元予被告庚○○等情，應可認定。被告庚○○前述辯解，實為臨訟卸責
      之詞，不足採信。此外，又有前述支票影本、存摺、交易
      明細（均為影本）及指認口卡片在卷可稽，被告庚○○此
      部分之恐嚇、恐嚇取財的犯行，堪以認定。
  (三)被告庚○○對被害人戊○○之重利、恐嚇、傷害、妨害自由
    等犯行部分：
    1.證人即被害人戊○○於檢察官訊問時結證稱：「（問：歷
      次偵、警訊中所言實在否？）實在。」、「（問：提示詹
      益慶、辛○○、乙○○照片及檔案照片，有無見過？）詹
      益慶沒看過，另外2 人我不確定，因為當天是晚上，我看
      不清楚。‧‧‧」（參92年度偵字第4633號卷第15頁背面
      ）、「（問：當天押你上車有幾人？）剛開始是庚○○與
      另1 人在場，當時就被打，後來有1 人騎機車來，之後是
      庚○○與另1 人推我上車，另1 人則留在旁邊。」‧‧‧
      「（問：有無去興南街？）沒有，我在大安溪逃跑時，就
      已將夾克脫下，可能是他們將夾克拿去興南街。」、「（
      問：提示現場圖？是否實在）實在。」、「（問：除在空
      地被打還有何處被打？）沒有。」（以上參92年度他字第
      173 號卷第284 背面至285 頁正面）等語。
    2.證人即被害人戊○○於警詢時證稱：「（問：你今（6）
      日因何事至分駐所來？）我因與人有債務上之糾紛遭人毆
      打成傷後，並遭人強制押上車，載往卓蘭鎮上新里鉅輝砂
      石場附近旁靠近大安溪河床茂密之草叢內，在車上庚○○
      有說借款不要還了，並向另外1 人說，把他抓去淹水。使
      我心生畏怖之心，害怕被他殺害並趁機逃跑，所以前來分
      駐所製作筆錄。」、「（問：庚○○與何人？於何時？在
      何地？因何故？使用何工具（兇器）？如何分工？如何毆
      打你？毆打何部位？傷勢如何？有無診斷證明書？）庚○○夥同2 名不知名男子，於92年1 月4 日20時10分許，在
      卓蘭鎮內灣里7 鄰50之2 號宅左邊約10公尺空地，庚○○
      出言要我上車，我說在這邊談就好了，然後他們兩人就開
      始圍著我動手把我強推上車，我不上車，然後庚○○就從
      車上拿出1 支木質棒球棒（約1 公尺左右長），開始往我
      身上打10下左右，致使我右頭顱部3x4 公分青腫傷、左頭
      顱部2x3 公分上唇部紅腫合併內側挫傷出血、左手關節處
      3x4 公分、左下臂2x3 公分青腫傷血腫、左膝蓋部2 處2x
      3 公分挫傷、左臀部3 處3x5 、3x7 、3x7 公分皮下瘀血
      腫脹。我有東勢農民醫院開具之診斷證明書。庚○○動手
      拿球棒毆打我，另外2 人（其中1 人後來騎機車才到現場
      ）沒有拿球棒毆打我，只是圍著我動手強推我上車。」、
      「（問：是何人強押你載往卓蘭鎮上新里鉅輝砂石場附近
      旁靠近大安溪河床茂密之草叢內，於何時載往到達？有無
      毆打你？有無出言恐嚇你？為何載你前往該處？）是庚○○夥同1 名不之名男子，於92年1 月4 日20時20分許，卓
      蘭鎮內灣里7 鄰50之2 號宅左邊約10公尺空地把我載往該
      處的，載往途中由庚○○駕駛車子（3 門休旅吉普車），
      另1 人坐在右前座，我坐在後面，途中我有聽到庚○○說
      ，把我抓去淹水，錢他不要了。我當時聽了非常害怕畏懼
      ，於92年1 月4 日20時30分左右把我載往該處，他們2人
      就叫我下車，下車後庚○○就拿棒球棒往密草叢開路，另
      外1 人押著我跟著走，我因為很害怕被他們殺害，所以趁
      機從旁邊草叢鑽出去逃開一直往砂石車專用道路跑去，並
      前往耀泰砂石場借用電話打回去家裡，告知家人我被強押
      出去人在砂石場附近。之後我又爬往附近民宅求救並向他
      們借電話打回去家裡，我我父親丁○○前來載我，過15
      分鐘後我父親就來載我，途中剛好遇到警方巡邏車，他們
      就叫我上巡邏車並載我回分駐所來，然後消防隊救護車立
      即載我前往醫院就醫。」、「（問：庚○○你是否認識？
      何關係？有無仇怨或其他糾紛？有無證明資料？）認識。
      同里關係。沒有仇怨，債務糾紛，我於88年2 月份開始向
      他借50萬（實拿47萬5 千元），88年3 月至88年11月間陸
      續按月匯款25000 元，88年12月匯款31萬元（攤還本金30
      萬元及利息1 萬元）、89年1 月至5 月按月匯款1 萬元，
      至新竹商銀卓蘭分行、帳號0000000000 0庚○○帳戶內，
      匯款共計62萬多，庚○○說還沒有償還清楚（還欠多少錢
      我並不清楚）。我有88年2 月至89年5 月份陸續按月匯款
      單資料。」等語（參92年度他字第173 號卷第8 至9 頁）
      。
    3.證人即被害人戊○○於警詢時證稱：‧‧‧「（問：你與
      庚○○之間之債務糾紛，當初是如何借款？借款契約書內
      容如何？）我要用到錢，所以向庚○○借錢。於88年2 月
      14日開始借錢並雙方立定借款契約書，立定第1 次借款契
      約書時，當時有寫在借款契約書借款利息為5 分利為期半
      年（88年2 至88年7 月），於88年7 月14日再續訂第2 張
      借款契約書為期半年（88年7 至89年1 月），此次借款契
      約書尚沒有寫利息多少，立定之第1 次借款契約書被庚○○拿回去。」‧‧‧「（問：為何你的夾克及毆打你之塑
      膠管會在卓蘭鎮○○街路旁找到？）我的夾克是在大安溪
      草叢跑出來時為了好跑，脫掉丟到砂石車專用道旁，後來
      逃到砂石場那邊時有看到他們的車子在附近繞來繞去在找
      我，是他們找我時撿去的。‧‧‧。我沒有被他們載往卓
      蘭鎮○○街‧‧‧」等語（參92年度他字第173 號卷第10
      頁背面）。
    4.證人即被害人戊○○於警詢時證稱：‧‧‧「（問：這次
      庚○○將你押出去，有說你還欠他多少錢，並向你要多少
      錢？）案發前1 天庚○○在我叔叔家找我，說我還欠他20
      幾萬，又拖了那麼久利息也不知道怎麼算，結果第2 天就
      把我押上車，‧‧‧」、「（問：與庚○○88年7 月14日
      簽下的第2 次借款契約書載名怎麼是郭萬盛之名？）郭萬
      盛是我當時原來的姓名，於91年10月間我把名字改為戊○○。」等語（參92年度他字第173 號卷第12頁）。
    5.證人即被害人戊○○之父丁○○於檢察官訊問時結證稱：
      「（問：歷次警偵訊所言實在否？）實在。」等語（參92
      年度偵字第16頁背面）。
    6.證人丁○○於警詢時證稱：「戊○○約20時40分有打電話
      至我弟弟郭瑜霖宅，‧‧‧，我接到電話時戊○○就跟我
      說他被庚○○等開車押往天源砂石場附近毆打並說腿骨可
      能斷了，要我們開車去接他。聽完之後我就立即打電話至
      分駐所報案並立即騎機車至天源砂石場找尋，而我到該砂
      石場約10分鐘後警方也已趕到現場，‧‧‧，而卻未發現
      其行蹤。戊○○第2 次打電話當時同樣是我弟弟郭瑜霖所
      接，‧‧‧，戊○○就說他不是在天源砂石場打的而是在
      別間砂石場打的，‧‧‧，他說的位置他不知道，但有跟
      我說他在1 個姓羅的家裡，叫我馬上去載他。‧‧‧，當
      我騎車至內灣里1 處民宅（內灣里2 鄰17號羅榮慶）前約
      2 、30公尺處，就看見該屋主，攔住我的車並問我說：『
      是不是要找你兒子』，‧‧‧，然後我就看見戊○○坐於
      屋內，且未著外套及鞋子，嘴角流血，雙腳1 跛1 跛的無
      法走路，‧‧‧，我就用機車載戊○○回家，而行經半途
      （往天源砂石場之產業道路）時，就和警方之巡邏車碰頭
      ，於是戊○○就由警方之巡邏車載回分駐所且通知消防隊
      之救護車將我兒子送往東勢的農民醫院診治。」等語（參
      92年度他字第173 號卷第14至15頁、第141 至142 頁）。
    7.證人羅榮慶於檢察官訊問時結證稱：「（問：92年1 月4
      日晚上是否有1 名男子進入你家要求打電話？）有。」、
      「（問：請當庭指認是否為在庭之戊○○？）是。」、「
      （問：當天情形如何？）我當天在看電視，有人來敲門，
      我開門後我看到戊○○，他當時很喘，我看見他嘴角有血
      ，走路1 拐1 拐的，我就拿水給他喝，並借電話給他。我
      有問他何事，他說被人打，他要打電話給他父親，打完後
      過10幾分鐘，他父親騎機車載他走，‧‧‧」、「（問：
      提示相片，當時郭之穿著及受傷情形是否為此？）是，他
      沒穿鞋只穿襪子」等語（參92年度他字第173 號卷第299
      至300 頁）。
    8.證人即警員魏文賢於檢察官訊問時結證稱：「（問：簡述
      當天受理報案情形？）今年（即92年）1 月4 日晚上我服
      巡邏勤務，值班通知民眾丁○○報案，說他兒子郭萬盛遭
      人押到天雲砂石場毆打，我們隨即到現場，看到丁○○在
      場，我們問砂石場人員有無看到，但說沒有。‧‧‧，過
      不久值班台再通知，丁○○第2 次報案，我們依據他報案
      內容前往耀泰砂石場，在路上時便看見丁○○以機車載著
      戊○○，我看見他有受傷就用巡邏車載回分駐所，再通知
      消防隊送醫急救。」、「（問：你所稱當時有看見戊○○
      受傷是何傷勢？意識，走路情形如何？）我看他嘴角流血
      ，膝蓋有受傷，走路1 跛1 跛的，沒穿鞋子，身上衣物髒
      ，我問他何人打他，他說是庚○○打他。」‧‧‧「（問
      ：你當天有無問他被打原因？）有，他說與庚○○有借貸
      關係，庚○○說錢還沒還。」‧‧‧「（問：提示現場戊○○受傷照片，是何人拍的？）一些是我拍的，一些是邱
      太寬拍的。現場圖是我畫的，我是依照庚○○、戊○○所
      述而畫的。」、「（問：庚○○的筆錄是你製作？）是」
      、「（問：製作筆錄當時，有無承認毆打戊○○？）有承
      認，但兩人所述仍然不符。」等語（以上參92年度他字第
      173 號卷第282 背面至284 頁正面）等語。
    9.茲將被告庚○○於警詢、偵查時之陳述，分敘如下：
      (1)關於與被害人戊○○之債務糾紛部分：
        其於警詢中陳稱：「我是因郭日順（戊○○之弟）之
          介紹才認識戊○○，之後因戊○○三番兩次向我借錢
          ，又經其弟之再三保證，於是在88年7 月14日，郭豐
          榕向我借新臺幣50萬元，‧‧，當時雙方是以銀行信
          貸之利率，每10萬元1 千2 百元之利息，但當時郭豐
          榕願以每10萬元1 千6 百元之利率向我借貸，‧‧。
          戊○○大約還了兩三次以後，就開始沒有照契約按時
          、按月償還，，。直到92年1 月3 日晚上，至郭瑜霖
          宅祭拜母親（郭瑜霖之母親）時，才看見戊○○，直
          到目前為止戊○○還有20多萬元還沒有還清」（以上
          參92年度偵字第173 號卷第4 頁背面至第5 頁正面）
          、「因戊○○與我借新臺幣50萬元，實拿47萬5 千元
          ，這當中有1 萬5 千元是他弟弟郭日順欠我的會錢，
          其餘1 萬元是利息部分，至於戊○○所稱雙方立定利
          息為5 分利是他亂講的，契約書中所寫的應是依當時
          銀行之利率，每10萬元1600元的利息來計算的」等語
          （以上參92年度他字第173 號卷第7 頁正面）。
        其於檢察官訊問時陳稱：「（問：郭萬盛（即戊○○
          ）當時跟你借的是50萬元？）是。」、「（問：他陸
          續總共還了多少？）他有1 整條的是30萬，陸陸續續
          每月還2 萬5 千元，現在共還有多少我不清楚。」、
          「（問：據郭稱他總共已經還你有62萬元？）沒有那
          麼多？」、「（問：當時你們債務內容為何？）這是
          我們跟他弟弟3 方約定，他要負擔他弟弟每個月欠我
          的1 萬5 千元利息。」‧‧‧「（問：提示借款契約
          書，第2 份是否為此？）是。」、「（問：何以這個
          契約書內沒有你們約定的內容？）當時我說利息是兩
          分利，因為他說如果他去大陸賺錢的話，他弟弟的部
          分也可以一併清償，所以契約書就沒寫了。」、「（
          問：據郭稱第1 次契約書上有寫利息5 分利，為期半
          年，實拿47萬5 千元，預扣利息，有何意見？）沒錯
          ，實際上是拿47萬5 千元，1 萬元是利息，1 萬5 千
          元是他弟弟欠我的利息，並沒有5 分利」等語（以上
          參92年度偵字第4633號卷第111 頁）。
      (2)關於被害人戊○○受傷部分：
        其於警詢中陳稱：「我是因之前與戊○○有債務之糾
          紛，於92年1 月4 日，在苗栗縣卓蘭鎮內灣里7 鄰50
          之2號 戊○○的叔叔郭瑜霖宅，‧‧‧，由於該處正
          在辦喪事，所以我就請他到外面談，而因該處聲音太
          大，所以戊○○就說到別的地方去談，於是戊○○就
          坐上我的貨車，我就往卓蘭市區方向行駛，由於在車
          上雙方發生口角，車子行經興南街時雙方下車，一言
          不合發生扭打，我是先以徒手之方式毆打其身體，‧
          ‧，我就用該水管朝他身體部位毆打，而這時他就往
          旁邊楊桃園跑，‧‧從頭到尾就只有我1 個人，並沒
          有其他人參與，‧‧」、「戊○○可能是因為該處人
          多不好意思，才坐上我的車，‧‧，而戊○○係自行
          上車我沒有使用暴力或脅迫之方式強押他上車。當日
          發生扭打之地點確實在興南街佳弘貨運上約3 百公尺
          處南向車道，‧‧」等語（以上參92年度偵字第4633
          號卷第4 頁背面、第5頁正面至第6頁背面）。
        其於檢察官偵查時陳稱：「（問：警訊中有說與他（
          即戊○○）發生扭打？）是，我拿現場撿拾的塑膠水
          管。」、「（問：地點？）在興南街佳弘貨運外環道
          。」、「（問：有無到鉅輝附近）沒有。」、「（問
          ：案發當日是1 月5 日，為何1 月7 日才就診？）1
          月5 日是晚上的事，1 月6 日是做筆錄，因為他告我
          ，所以我才去驗傷」等語（以上參94年偵字第547 號
          卷第134頁）。
    10.是由證人即被害人戊○○、證人丁○○、證人羅榮慶、證
      人魏文賢之前述證詞，衡諸被告庚○○之上述陳述，再考
      諸卷附之借款契約書影本1 份（參92年度他字第173 號卷
      第18頁、第165 頁）、戊○○於新竹企銀設立帳戶存摺、
      明細表影本各1 份、匯款單影本11張（以上參92年度他字
      第39至51頁）、東勢鎮農會附設農民醫院診斷證明書2 紙
      （參同他卷第19至20頁、第145 至146 頁）、苗栗縣警察
      局大湖分局卓蘭分駐所92年1 月9 日、92年1 月10日查訪
      紀錄表（參同他卷第35至38頁、第161 至164 頁）、現場
      照片22張（參同他卷第21至31頁、第147 至157 頁）、警
      製現場簡圖1 份（參同他卷第32至34頁）所示，可證明如
      下之事實：
      (1)被害人戊○○於88年1 月14日，向被告庚○○借款50萬
        元，但被告庚○○僅交付被害人戊○○47萬5 千元。雖
        被害人戊○○證稱：於88年2 月間向被告庚○○借款50
        萬元等語，但依據被害人戊○○於新竹企銀所設立之上
        述帳戶存摺及明細表所示，該帳戶於88年1 月14日匯入
        475000元，核與被告庚○○陳稱：借款50萬元予戊○○
        ，實際交付47 5000 元等語相符。且觀諸上述借款契約
        書1 份之內容，可知被害人戊○○於88年7 月14，向被
        告庚○○借款50萬元，為期6 個月，至88年1 月14日止
        等情。復衡酌被害人戊○○證稱：「‧‧當時有寫在借
        款契約書借款利息為5 分利為期半年（‧‧至88年7 月
        ），於88年7 月14日再續訂第2 張借款契約書為期半年
        （88年7 至89年1 月）」等語（參92年度他字第173 號
        卷第10頁背面第4 至第5 行），可證被害人戊○○第1
        次向被告庚○○借款50萬元時，為88年1 月14日，為期
        半年，迄於88年7 月14日為止；渠又於88年7 月14日與
        被告庚○○訂借款契約，係於88年7 月14日起至89年1
        月14日止，為期亦屬6 月。是被害人戊○○陳稱於88年
        2 月間，向被告庚○○借款50萬元，應係記憶模糊所致
        ，渠係於88年1 月14日，向被告庚○○借款50萬元乙節
        ，應可認定。
      (2)被害人戊○○於88年1 月14日，向被告庚○○借款50萬
        ，約定利息為5 分利（週年利率百分之60），並預扣利
        息25000 元後，被告庚○○實際交付被害人戊○○47萬
        5 千元。被害人戊○○於借款後，於88年2 月12日起至
        88年10月14日止，陸續支付6 次約定之25000 元利息，
        迄於89年5 月17日為止，總計525000元之本金、利息，
        本金部分為30萬元（被害人戊○○證稱匯款31萬元，其
        中30萬元係本金，1 萬元為利息；被告庚○○亦陳稱30
        萬元係本金，已如前述），利息部分為225000元，加上
        被害人戊○○借款之初，被告庚○○所預扣之利息2500
        0 元，總共取得250000元之利息等事實。雖被告庚○○
        以上述情詞置辯（參理由欄二、(三)、(9)、1.），然查：
        依據被害人戊○○於新竹企銀設立帳戶存摺、明細表
          影本各1 份、匯款單影本11張所示，可知被害人郭豐
          榕，自88年2 月12日起，至88年10月14日止，分別於
          88年2 月12日、88年3 月15日、88年4 月14日、88年
          8 月16日、88年9 月14日、88年10月14日，分別匯款
          25000 元予被告庚○○；於89年1 月14日，則匯款35
          000 元予被告庚○○；於89年2 月、89年3 月、89年
          5 月，各匯款1 萬元予被告庚○○，而於88年12月15
          日，則匯款予被告庚○○31萬元（30萬元是本金，1
          萬元是利息），總計交付被告庚○○525000元，本金
          部分為31萬元，利息部分為225000元，加上被害人郭
          豐榕借款之初，被告所預扣之利息25000 元，總共取
          得250000元之利息。
        衡諸被告庚○○陳稱：被害人戊○○尚有20多萬未清
          償等語（參同上他卷第5 頁正面第7 行）。益見被害
          人戊○○向被告庚○○所借之50萬元，業已償還30萬
          元之本金無訛。
        雖被害人戊○○未於88年5 、6 月，各匯款25000 元
          予被告庚○○。但被害人戊○○於上述期間之匯款情
          形，可證渠證稱向被告庚○○借款50萬元，每月利息
          5分，亦即每月利息25000元等情為真。
        至被告庚○○辯稱被害人戊○○借款時，所扣之2500
          0 元，其中之15000 元，係被害人戊○○代其弟郭日
          順所繳交之利息。但此節業為被害人戊○○所否認，
          且上述借款契約書並未載明此段情節，則被告庚○○
          此節辯解之真實性，即有可疑。再查，被告庚○○先
          是陳稱該15000 元，係被害人戊○○代其弟郭日順繳
          交積欠之會錢等語（參同上他卷第7 頁正面倒數第4
          行）；後又改稱：「我們跟他弟弟三方約定，他要負
          擔他弟弟每個月欠我的1 萬5 千元利息。」等語（參
          92年度偵字第4633號卷第111 頁），其前後之陳述不
          一，更啟人疑竇。復查，果若被害人戊○○欲每月代
          渠弟郭日順繳交會錢或利息，對於如此重大之情事，
          應會載明於上述契約中，方符事理，但該紙借款契約
          書竟未載明此點。且被告庚○○迄今復未能提出該15
          000 元，係被害人戊○○承諾替渠弟郭日順繳交會錢
          或利息之證據，衡諸證據法則，應認被告庚○○之辯
          解為虛，不可採信。
      (3)被告庚○○於92年1 月4 日晚上8 時10分許，在被害人
        戊○○之叔郭瑜霖位於苗栗縣卓蘭鎮內灣里7 鄰50之2
        號旁之空地，與不詳姓名之成年男子2 名，向被害人戊○○催討債務，因一言不合，被告庚○○自前述吉普車
        內，取出木質球棒1 支，毆打被害人戊○○，致戊○○
        受有右頭顱部3x4 公分青腫傷、左頭顱部2x3 公分上唇
        部紅腫合併內側挫傷出血、左手關節處3x4 公分、左下
        臂2x3 公分青腫傷血腫、左膝蓋部2 處2x3 公分挫傷、
        左臀部3 處3x5 、3x7 、3x7 公分皮下瘀血腫脹等傷害
        。此據被害人戊○○結證明確，且有上述診斷證明書2
        份在卷可佐，且經證人丁○○、羅榮慶、魏文賢傑證屬
        實。雖被告庚○○辯稱：係與被害人戊○○相互扭打，
        其為戊○○毆傷等語。然查：
        被告庚○○於92年1 月7 日，至卓蘭鎮農會附設農民
          診所就診，其胸部、脛部、上背部多處挫傷，右手部
          扭傷，此有診斷證明書1 份在卷可憑（參92年度他字
          第173號卷第145 頁）。
        被告庚○○自承與被害人戊○○於92年1 月4 日晚間
          發生扭打，但其遲至92年1 月7 日方至上述診所就診
          ，則其上述傷勢，是否與被害人戊○○於92年1 月4
          日晚間扭打所致，或者係其於同年月5 、6 、7 日，
          因其他原因造成，實屬有疑。
        是被告庚○○前述辯解尚難採信。且其因上述傷勢，
          對被害人戊○○提出傷害告訴，業經檢察官於94年5
          月3 日，以94年度偵字第547 號，對戊○○為不起訴
          處分在案，此有不起訴處分書在卷可憑，益見被告詹
          見雲此節辯解不實，不能採信。
      (4)被告庚○○毆傷被害人戊○○後，與上述2 名不詳姓名
        年籍之成年男子，於上述時、地，將戊○○強押進入上
        述吉普車後座後，其中1 名男子即騎乘不詳車號機車離
        去，被告庚○○向戊○○恐嚇稱：「錢我不要了，要將
        你抓去淹水」等語；嗣車行約10餘分鐘後，將戊○○載
        往苗栗縣卓蘭鎮上新里之「鉅輝砂石場」附近，剝奪被
        害人戊○○的行動自由達20分鐘。於抵達該處下車後，
        被害人戊○○利用庚○○等人不注意之際，隨即躲藏進
        入路旁草叢中，先趁機逃離至位於附近之「耀泰砂石場
        」，向砂石場內之黃進福借用電話。並於同日晚上8 時
        30分許聯絡其父親丁○○前往救助，再於同日晚上9 時
        40分許，向附近住戶羅榮慶借用（04）00000000號電話
        聯絡丁○○，迨丁○○趕赴該處，並即搭載戊○○返家
        就醫，途中適遇有接獲報警亦趕往該處處理之員警魏文
        賢，隨後至卓蘭分駐所及送醫急救等事實。雖被告庚○○否認上情，辯稱：係在卓蘭鎮○○街與戊○○扭打，
        並未至耀泰砂石場等語。然查：
        前述事實，業據被害人戊○○結證明確，已如前述。
          參酌證人即警員魏文賢於92年1 月10日所製作之查訪
          紀錄表1 份所示（參同上他卷第35頁），可知92年1
          月4 日晚上8 時30分許，被害人戊○○至耀泰砂石場
          向黃進福借電話，戊○○嘴角流血，精神狀況不佳。
          於10幾分鐘之後，黃進福於該砂石場入口處，看見有
          人開車將戊○○接走等情。而黃進福證述之情節，核
          與被害人戊○○結證之情形相符。
        檢察官於92年10月1 日，至郭瑜霖位於苗栗縣卓蘭鎮
          內灣里7 鄰50之2 號住處、大安溪砂石車轉用道、耀
          泰砂石場、羅榮慶住宅履勘之結果：「郭瑜霖上述住
          宅旁空地，中間隔1 支電線桿，及另一住處，距離約
          30 至50 公尺，該空地舖有水泥。空地右轉前行約6
          、7 百公尺左轉，經天源砂石場直行至大安溪河邊之
          砂石車轉用道左轉直行，至被害人戊○○所稱之雜草
          堆地點，前方不遠處有1 砂石場，為耀泰砂石場（業
          已停業），耀泰砂石場左方不遠處為鉅輝砂石場。由
          耀泰砂石場有1 小路，可抵達羅榮慶住宅」，此有檢
          察官履勘現場筆錄1 份在卷可考（參同上他卷第298
          頁）。再觀諸卷附警員邱太寬於參酌證人即警員魏文
          賢於92年1 月9 日所製作之查訪紀錄表1 份所示（參
          同上他卷第35頁），及證人羅榮慶之上述證詞，可知
          被害人戊○○於92年1 月4 日晚上9 時40分許，至證
          人羅榮慶之住宅借用電話等情，核與被害人戊○○證
          述之情節相符。
        再觀諸證人羅榮慶證稱：被害人戊○○至證人羅榮慶
          住宅時，並未穿鞋只著襪子等語。參諸卷附之照片所
          示（參同上他卷第154 至155 頁），可知被害人郭豐
          榕當時未著夾克、未穿鞋子，核與渠證稱當時為避免
          生命遭受危害，伺機脫離被告庚○○等人之掌控，倉
          皇逃離上開處所等情相合。至證人壬○○雖於本院審
          理時結證稱：當時庚○○與戊○○談話平和，亦未看
          見戊○○上庚○○的車，未見戊○○受傷等語（參本
          院審卷95年4 月12日審判筆錄第3 至5 頁）。但查，
          渠於檢察官反詰問時證稱：戊○○與庚○○走出去以
          後，看不到戊○○、庚○○等語（參同上審判筆錄第
          4 頁第7 至8 行）。是證人壬○○既未看見被告詹見
          雲、被害人戊○○2 人，在郭瑜霖住宅旁空地之相關
          情形，則渠自亦無法看見被告庚○○毆打被害人郭豐
          榕之情形。再者，渠未見被害人戊○○坐上被告詹見
          雲之上述車輛，核與被告庚○○、被害人戊○○均陳
          稱：被害人戊○○有坐上被告庚○○所駕駛之車輛等
          語不符，自不能以證人壬○○之上述證詞，作為對被
          告庚○○有利之認定。
        是由前述論證，可知被害人戊○○之上述證詞為真，
          被告庚○○辯稱其與戊○○於卓蘭鎮○○街扭打等語
          為虛，不足採信。此外，復有證人即警員邱太寬之證
          詞（參92年度偵字第4633號卷第17至18頁）在卷可憑
          ，又有苗栗縣警察局員警工作紀錄簿1 份、照片4 張
          （92年度偵字第4633號卷第29至34頁、第38至39頁）
          在卷可考。因此，被告庚○○，因向被害人戊○○催
          討債務未果，憤而毆打被害人戊○○成傷，並夥同上
          述男子2 人，強押被害人戊○○上車，並施以恐嚇等
          情，應可認定。
  (四)被告庚○○對被害人丁○○之毀損犯行部分：
    1.證人即被害人丁○○於檢察官訊問時結證稱：「（問：歷
      次警偵訊所言實在否？）實在。」等語（參92年度偵字第
      16頁背面）。
    2.證人即被害人丁○○於警詢時證稱：「（問：你的住宅何
      時？被何人毀損？損壞的東西有那些？）我的住宅苗栗縣
      卓蘭鎮內灣里5 鄰內灣35號，是於92年1 月5 日15時30分
      許，被庚○○，夥同1 名不知名之男子，進入我的家裡，
      破壞我廚房的門及摔壞煮飯用的電子鍋、熱水瓶等器具。
      」、「（問：庚○○夥同1 名不詳之男子是如何進入你的
      住宅？當時你有無看見其攜帶任何之器具進入？用何種方
      式毀損你的家俱？你是否親眼目睹？）於92年1 月5 日15
      時30分許，當時我正要錢往我弟弟（郭瑜霖）宅時，走到
      住宅後方的空地時，就看見庚○○與該不詳之男子由我住
      宅的後方進入（後門沒上鎖），沒有攜帶任何器具。由於
      當時他們並沒有看見我，所以我見他們進入我家之後，我
      就跑到里長宅的附近躲他。約30分鐘後，返家時就發現廚
      房的門及煮飯用的電子鍋、熱水瓶，已經遭破壞摔到地上
      。至於他們是如何的破壞，我並沒有看見，所以並不清楚
      。」等語（參92年度他字第173 號卷第52頁）。
    3.證人戊○○於檢察官訊問時結證稱：「（問：歷次偵、警
      訊中所言實在否？）實在。」（參92年偵字第4633號卷第
      15頁背面）。
    4.證人戊○○於警詢時證稱：‧‧「（問：庚○○是如何進
      入你的住宅？當時你有無看見其攜帶任何之器具進入？用
      何種方式毀損你的家具？你是否親眼目睹？）於92年1 月
      5 日15時30分許，當時我正廚房旁邊之房間睡覺，突然就
      聽見庚○○1 人大聲叫我的名字，並叫我出來，並用刺激
      的口吻叫囂，說我沒膽之類的話，當時我不敢出聲，之後
      就聽見庚○○踹門及搗亂廚房用具的聲音，過了10幾分鐘
      後，聲音停了，他離去後我出來查看，廚房的門已經被踢
      壞了及裡面的電子鍋、熱水瓶都被摔在地上壞了。所以我
      並沒有親眼目睹」等語（參92年度他字第173 號卷第54頁
      ）。
    5.是由證人丁○○、戊○○之前述證詞，參諸卷附之照片4
      張（參同上他卷第190 至191 頁）所示，可知被告庚○○
      於92年1 月5 日下午3 時30分許，與1 名姓名年籍不詳之
      成年男子，至被害人丁○○上述住處，當時被害人丁○○
      正出門欲至渠弟郭瑜霖家，而證人戊○○則於該處廚房旁
      之房間睡覺。被告庚○○2 人，將該處未上鎖之後門打開
      後，將廚房門踢破，並將熱水瓶、電子鍋摔在地上，致使
      不堪使用後離開等情。
    6.雖被告庚○○否認此部分之毀損犯行，以上述情詞為辯，
      然查：
      (1)證人丙○○於本院審理時具結後證稱：「（被告問：我
        和戊○○打架的那件事後的第3 天的中午，我去甲○○
        家入厝，我大約是幾點走的？）晚了，因為我要安神位
        ，庚○○一點多去我家喝，要走時，約下午3 、4 點了
        ‧‧」、「（檢察官問：你之前說被告要走時，是下午
        3 點左右？）大約3 、4 點左右，因為家裡客人很多，
        我有喝酒。」、「（受命法官問：提示94年偵字第547
        號卷第101 頁，你在接受警詢時所述是否實在？提示並
        告以要旨）我簽名的沒有錯，但是時間已經久了，製作
        筆錄的那天我有喝酒，但是我所述是實在的」等語（參
        本院審卷95年4 月12日審判筆錄第6 至7 頁）。而證人
        丙○○於警詢時證稱：庚○○於92年1 月5 日12時左右
        至其位於苗栗縣卓蘭鎮內灣里11鄰139 號住處，於下午
        1 時許吃飯，吃到下午3 時左右離開等語（參94年偵字
        第547 號卷第101 頁）。是由證人丙○○之上述證詞，
        可知被告庚○○於92年1 月5 日下午3 時許，自證人丙○○位於苗栗縣卓蘭鎮內灣里11鄰139 號住處離開。
      (2)證人甲○○於本院審理時具結後證稱：「（被告問：那
        天你入厝時，我有去你那邊賀禮，我有喝一點酒，我是
        幾點走的？）我有看到你包禮，但是你幾點走的，我不
        知道。」等語（參本院審卷95年4 月12日審判筆錄第8
        頁）。渠於警詢時證稱：庚○○於92年1 月5 日12時左
        右至渠位於苗栗縣卓蘭鎮內灣里17鄰24之30號住處，參
        加新居落成之宴席，不知何時離席等語（參94年偵字第
        547 號卷第99頁）。是證人甲○○之證詞，尚不能作為
        對被告庚○○有利之認定。
      (3)檢察官於93年4 月7 日至現場履勘，由苗栗縣卓蘭鎮內
        灣里17鄰24之30號甲○○住處，至丙○○之住宅，以時
        速30公里之速度，行車時間約5 分鐘，距離為2.5 公里
        。由丙○○宅至被害人丁○○上述住處，距離為2.2 公
        里，以時速30公里之速度，約4 分鐘到達，此有履勘現
        場筆錄1 份、照片2 張在卷可稽（參92年年度偵字第
        4633號卷第28至29頁、第40頁）。是衡諸證人丙○○之
        證詞，被告庚○○於92年1 月5 日下午3 時許，自前址
        離開，絕對有充裕之時間，至被害人丁○○前述住宅，
        益見被害人丁○○、證人戊○○之上述證詞為真，被告
        庚○○此節辯解為虛，不可採信。是被告庚○○因認戊○○欠錢未還，且為戊○○對其提出告訴，因而心生不
        滿，且欲再度催討債務，乃至上址毀損前述物品，應為
        案發之經過。
  (五)至被告庚○○於本院審理時，提出和解書1 份（參本院審卷
    第58頁），用以證明其已與被害人徐海浪和解。而上述和解
    書雖載有徐海浪之債務償還都出自於自願，絕無遭動作及出
    言恐嚇等文句。但查，被告於前述時地，對被害人徐管滿妹
    、徐海浪恐嚇，復對被害人徐管滿妹恐嚇取財等情，業據證
    人A2證述明確，且有上述證據可資佐證，已如前述。而被告
    庚○○於案發3 年多後所提出之該和解書的內容，顯與上述
    論證不符，其提出之時機、內容，均屬有疑，衡諸證據法則
    ，自應以證人A2上述經具結後之證詞為真實可採。準此，上
    述和解書，尚不能作為對被告有利之認定。又被告庚○○聲
    請傳喚被害人戊○○之弟郭日順到庭為證，用以證明被害人
    戊○○係與郭日順一同向其借款，被害人戊○○代郭日順償
    還利息等情。但查，被告庚○○對被害人戊○○貸放款項，
    取得重利，被告戊○○前述還款（除30萬元外），係渠給付
    予被告庚○○之利息，被告戊○○未代郭日順償還會錢或利
    息等情，亦如前述，本件事證已明，被告庚○○此節調查證
    據之請求，核無必要，附此敘明。綜上，被告庚○○之上述
    辯解，無非臨訟卸責之詞，不足採信。此外，復有紙條1張
    、發票人徐海浪、付款銀行卓蘭鎮農會、票面金額15萬元之
    支票1 張、苗栗縣卓蘭鎮農會徐海浪帳戶之客戶往來交易明
    細影本、借款契約書影本、告訴人戊○○於新竹企銀之帳戶
    明細各1 份、前開帳戶儲金簿及明細表影本各1 份、匯款單
    11份、東勢鎮農會附設農民醫院診斷證明書2 紙、苗栗縣警
    察局大湖分局卓蘭分駐所92年1 月9 日、92年1 月10日查訪
    紀錄表、照片22張（92年度他字第173 號卷第147 至157 頁
    ）、苗栗縣警察局大湖分局員警魏文賢繪製之案發現場圖、
    檢察官92年10月1 日履勘現場筆錄1 份、93年4 月7 日履勘
    現場筆錄1 份、照片4 張（同上他卷第190 至191 頁）在卷
    可憑，其上述犯行，洵堪認定。
三、核被告庚○○所為，係犯刑法第305 條之恐嚇、第346 條第
    1 項恐嚇取財、第344 條之重利罪、第277 條第1 項之傷害
    、第302 條第1 項之妨害自由、第354 條之毀損罪。被告庚○○與前述真實姓名年籍不詳成年男子「阿六」、「阿忠」
    、另3 名不詳姓名之成年男子及共同被告辛○○、乙○○（
    犯罪事實一部分）間，就上述恐嚇罪部分；被告庚○○與真
    實姓名年籍不詳成年男子1 名（犯罪事實二部分）間，就前
    述恐嚇罪、恐嚇取財罪部分；被告庚○○與前述真實姓名年
    籍不詳成年男子2 名（犯罪事實三部分）間，就前述傷害罪
    、恐嚇罪、妨害自由罪；及被告庚○○與前述真實姓名年籍
    不詳成年男子1 名（犯罪事實四部分），就前述毀損罪部分
    ，均分別有犯意聯絡及行為分擔，均應論以共同正犯。被告
    庚○○先後多次恐嚇犯行，時間緊接，所犯為犯罪構成要件
    相同之罪名，顯係基於概括犯意為之，為連續犯，應依同法
    第56條規定，以一罪論，並加重其刑。又被告以1 個恐嚇行
    為，同時對被害人徐海浪、徐管滿妹恐嚇、恐嚇取財，係1
    行為觸犯數罪名，為異種想像競合，應依刑法第55條前段之
    規定，從一重處斷。又其所犯前述傷害、妨害自由、恐嚇、
    恐嚇取財、毀損及重利罪間，有方法、目的之牽連關係，應
    依刑法第55條後段牽連犯之規定，從一重之恐嚇取財罪處斷
    。爰審酌被告庚○○趁被害人戊○○急需金錢之際，貸放上
    述金錢予被害人戊○○，取得與原本顯不相當之重利，並對
    被害人戊○○傷害、妨害自由、恐嚇，再因被害人戊○○對
    其提出告訴，心生不滿而毀損被害人丁○○之上述物品；又
    對被害人己○○、徐海浪、徐管滿妹恐嚇，復對被害人徐管
    滿妹恐嚇取財得逞，惡性重大。且其於上述明確證據下，仍
    飾詞卸責，顯無悔意，遑論賠償被害人之損失。復斟酌其犯
    罪之動機、目的，及手段惡劣、被害人所生損害不小、犯後
    態度不佳，迄今尚未賠償被害人分文等一切情狀，量處如主
    文所示之刑。至檢察官對被告庚○○具體求處有期徒刑3 年
    ，爰衡酌被告庚○○恐嚇取財之數額為25萬元，其對被害人
    己○○等人為恐嚇等犯行，起源於其曾貸與被害人己○○等
    人（不含徐管滿妹）金錢所致，本院審酌上述案件發生之原
    因及其犯罪所得，認檢察官之求刑略嫌過重，酌予調減，附
    此敘明。
據上論斷，依刑事訴訟法第299 條第1 項前段，刑法第28條、第
56條、第305 條、第346 條第1 項、第344 條、第277 條第1 項
、第302 條第1 項、第354 條、第55條，罰金罰鍰提高標準條例
第1 條前段，判決如主文。
本案經檢察官黃智勇到庭執行職務。
中    華    民    國    95    年    4     月    26    日
                  刑事第三庭審判長法  官  柳章峰
                                  法  官  吳國聖
                                  法  官  呂曾達
以上正本與原本無異。
如不服本判決，應於判決送達後10日內向本院提出上訴狀（應附
繕本）。
                                  書記官  許千士
中    華    民    國    95    年    4     月    26    日
附錄本判決論罪科刑法條全文：
刑法第346 條第1 項、第305 條、第302 條第1 項、第344 條、
第277 條第1 項、第354 條。
中華民國刑法第346 條 (單純恐嚇罪)
意圖為自己或第三人不法之所有，以恐嚇使人將本人或第三人之
物交付者，處6 月以上5 年以下有期徒刑，得併科1 千元以下罰
金。
中華民國刑法第305條(恐嚇危害安全罪)
以加害生命、身體、自由、名譽、財產之事，恐嚇他人致生危害
於安全者，處2 年以下有期徒刑、拘役或300 元以下罰金。
中華民國刑法第302條(剝奪他人行動自由罪)
私行拘禁或以其他非法方法，剝奪人之行動自由者，處 5 年以下
有期徒刑、拘役或 300 元以下罰金。
中華民國刑法第344條(重利罪)
乘他人急迫、輕率或無經驗貸以金錢或其他物品，而取得與原本
顯不相當之重利者，處1 年以下有期徒刑、拘役或科或併科1千
元以下罰金。
中華民國刑法第277條(普通傷害罪)
傷害人之身體或健康者，處 3 年以下有期徒刑、拘役或 1 千元
以下罰金。
中華民國刑法第354條
毀棄、損壞前二條以外之他人之物或致令不堪用，足以生損害於
公眾或他人者，處2 年以下有期徒刑、拘役或500 元以下罰金。


司法院資訊處製作；財團法人民間司法改革基金會備份。
